臺灣板橋地方法院民事判決　九十年度重訴字第七四○號
　　原　　　告　乙○○
　　訴訟代理人　曾千芷
　　　　　　　　林樹花
　　被　　　告　甲○○
右當事人間請求侵權行為損害賠償事件，本院判決如左：
    主    文
被告應給付原告新臺幣陸拾玖萬肆仟伍佰貳拾貳元，及自民國八十九年十二月十四日
起至清償日止，按年息百分之五計算之利息。
原告其餘之訴駁回。
訴訟費用由被告負擔八分之一，餘由原告負擔。
本判決第一項於原告以新臺幣柒萬元為被告供擔保後得假執行。
原告其餘假執行之聲請駁回。
    事    實
甲、原告方面：
一、聲明：求為判決被告應給付原告新臺幣（下同）六百六十一萬九千零二十六元，
    及自起訴狀繕本送達翌日起至清償日止，按年息百分之五計算之利息；並陳明願
    供擔保請准宣告假執行。
二、陳述：
（一）被告於民國八十九年六月十一日四時五十分許，駕駛車號DX─3947號自用小客
      車（下簡稱系爭汽車），沿台北縣板橋市○○路往樹林方向行駛，行經四川路
      二段與環河路交岔口，應知汽車於行駛時，應注意車前狀況，隨時採取必要安
      全措，及行車時速在市區不得超過四十公里，且當時情況又無不能注意之情，
      竟疏於注意前方有原告蹲於路中，致系爭汽車車頭直接撞上原告，使原告受有
      胸腹部挫傷合併大量出血及休克、右肋骨多處骨折合併右側血胸、肝、脾、右
      腎臟裂傷，右上腎腺動脈、下腹腔靜脈損傷、復腹腔瘀血之傷害。
（二）因被告前揭侵權行為，致原告受有損害，茲將損害項目分述如下：
  １、喪失或減少勞動能力部分：
      以原告輕壯之軀，現時勞動市場男人合理應有工作月薪收入約二萬五千元計，
      原告現年三十五歲（五十四年十月三十一日生），屆法定最早退休年齡五十五
      歲止，尚可工作二十年，以勞動能力喪失百分之四十核估（原告內臟已摘除餘
      三分之一左右），則原告喪失勞動能力之損害額，應為三百九十萬元（即二萬
      五千元以百分之六十計，再每年以十三個月計，共計二十年）。
  ２、增加生活支出部分：
  　(1)醫療費部分：共一百三十五萬二千六百八十二元。
  　(2)看護費：原告因受重傷，而有雇請看護照料共一百八十三日之必要，其中含委
  　　　　　　外部分五千五百元（自八十九年七月三日起至七月七日止，每日一千
  　　　　　　一百元之白天看護）。及原告之母林樹花忍痛辭職，日夜近親看護部
　　　　　　　分，其中八十九年六月十四日至七月二日，共十九日；同年七月八日
　　　　　　　至十二月十二日，共一百五十九日，即合計一百七十八日，以每日合
　　　　　　　理看護費用二千元計（含日、夜）共為三十五萬六千元。
  　(3)醫療用品費：共四千八百四十元。
  ３、非財產損害賠償部分：
      原告現年三十五歲，正值人生最精華之青壯成家立業階段，突逢此重創，診治
      醫師為求保住原告性命，更被迫摘除原告右肝、右腎及脾臟等器官，造成永久
      無法回復之狀態。如此生不如死，幾近終身殘疾，而無自主生活，長期臥榻須
      仰仗家人照料之慘況，內心所受痛苦，非筆墨可言喻，爰請求給付精神慰撫金
      一百萬元。
（三）綜上，依侵權行為法律關係請求被告賠償六百九十一萬九千零二十六元。
三、證據：提出起訴書、診斷證明書各一份、醫療費收據十四紙、看護費單據及離職
　　證明書各一份、薪俸袋二份、統一發票九紙、手術通知一份、畢業證書及退伍令
　　各一紙。
乙、被告方面：
    被告未於言詞辯論期日到場亦未提出書狀作何聲明或陳述。
丙：本院依職權託行政院衛生署八里療養院鑑定原告勞動能力喪失情形。
    理    由
一、本件被告未於言詞辯論期日到場，核無民事訴訟法第三百八十六條所列各情形，
    爰依原告之聲請，由其一造辯論而為判決。
二、原告主張，因被告前揭過失駕駛（未注意車前狀況、以時速五十五公里速度超速
    駕駛、無照駕駛等）之侵權行為，致原告受有胸腹部挫傷合併大量出血及休克、
    右肋骨多處骨折合併右側血胸、肝、脾、右腎臟裂傷，右上腎腺動脈、下腹腔靜
    脈損傷、復腹腔瘀血之傷害等情，業據提出起訴書及診斷證明書各一份為證，並
    為被告於相關刑事案件中（本院八十九年度交訴字第一四０號）所供認不諱，有
    訊問筆錄一份在卷可佐，自堪信為真實。
三、被告既因過失不法侵害原告致重傷，依民法第一百八十四條第一項前段、第一百
    九十三條及第一百九十五條規定，自應對原告所支出醫療費、減少勞動能力、增
    加生活支出及非財產上損害負侵權行為損害賠償之責。惟本件車禍之發生，除被
    告未注意車前狀況，超速並無照駕駛外，原告於事發生因精神狀態異常係蹲於內
    側車道等情，業據證人許德志於警訊時證述明確，有警訊筆錄一份在卷可佐，則
    原告無故蹲於內側車道亦有疏失，則本院審酌結果認為原告應負百分之五十過失
    責任，應按比例減輕賠償金額二分之一。茲就原告請求之金額逐項論列如后：
（一）喪失或減少勞動能力部分：
      原告主張，以原告輕壯之軀，現時勞動市場男人合理應有工作月薪收入約二萬
      五千元計，原告現年三十五歲（五十四年十月三十一日生），屆法定最早退休
      年齡五十五歲止，尚可工作二十年，以勞動能力喪失百分之四十核估（原告內
      臟已摘除餘三分之一左右），則原告喪失勞動能力之損害額，應為三百九十萬
      元（即二萬五千元以百分之六十計，再每年以十三個月計，共計二十年）等情
      。惟經本院依職權囑託行政院衛生署八里療養院就原告就醫情形及目前勞動能
      力鑑定結果，經函覆：原告自八十七年間起即開始出現精神病症狀，陸續於他
      醫院精神科及門診治療。原告於八十九年十一月八日主訴因數日情緒高亢、話
      、活動量大、語無論次、宗教妄想、睡眠障礙、行為較干擾，：：診斷為情感
      性精神分裂症，依勞工保險條例第五十三條附表所列定義評估，殘障等級為第
      三級，亦即「精神遺存顯著障礙，終身不能從事任何工作」。至於原告腹胸部
      臟器遺存障害程度，仍應由相關內科專科醫師進行判斷等情，有該院九十一年
      八療一般字第九０００四六五八號及第九一００一五八四號函及鑑定報告各一
      份為證。經本院審酌，該份鑑定報告既僅針對精神部分為評估、鑑定，而未及
      臟器受傷部分，是原告於未因車禍受傷前，其勞動能力早因患情感性精神分裂
      症而有缺損，故其勞動能力之喪失與被告侵權行為因是否具因果關係，已非無
      疑。而原告雖另執：其於車禍前可尚可打零工，非全無工作能力等語為辯，然
      未就此部分積極、利己事實為進一步舉證以供本院審酌，經本院調查之結果，
      難認原告勞動能力之喪失與被告侵權行為間有相當因果關係，原告此部分之請
      求，應屬無據。
（二）醫療費部分：
　　　原告主張因本件車禍之發生共計支出醫療費一百三十五萬二千六百八十二元部
　　　分，固據提出收據十四紙為證。然觀其中二萬八千二百零三元部分固屬原告實
　　　際自費支出之費用，其餘一百三十二萬四千四百七十九元則係屬全民健保給付
　　　之費用，此觀卷附編號八收據說明欄第三項可明。而依全民健康保險法第八十
      二條規定「保險對象因汽車交通事故，經本保險提供醫療給付者，本保險之保
      險人，得向強制汽車責任險保險之保險人，代位請求該項給付。」。即於全民
      健康保險局代為支付非自付額後，該部分之賠償請求權已法定移轉予全健康保
      險局，原告無得再就健保局已給付金額部分再為請求。是經本院審酌之結果，
      原告實際支出之醫療費用共二萬八千二百零三元，再依前述減輕賠償額二分之
      一，此部分原告請求被告賠償一萬四千一百零二元為有理由，逾此部分則屬無
      據。
（三）看護費及醫療用品費部分：
　　　原告主張，原告因受重傷，而有雇請看護照料共一百八十三日之必要，其中含
　　　委外部分五千五百元（自八十九年七月三日起至七月七日止，每日一千一百元
　　　之白天看護）。及原告之母林樹花忍痛辭職，日夜近親看護部分，其中八十九
　　　年六月十四日至七月二日，共十九日；同年七月八日至十二月十二日，共一百
　　　五十九日，即合計一百七十八日，以每日合理看護費用二千元計（含日、夜）
　　　共為三十五萬六千元。另支出醫療用品費用共四千八百四十元等情，業據提出
　　　診斷證明書一份、看護費單據及離職證明書各一份、薪俸袋二份、統一發票九
　　　紙為證。被告對於原告主張之上開事實，已於相當時期受合法之通知，而於言
　　　詞辯論期日不到場，亦未提出準備書狀爭執，依民事訴訟法第二百八十條第三
　　　項、第一項之規定，應視同自認原告前開主張，是經本院調查之結果，原告前
　　　開主張，即屬有據，再依前述減輕賠償額二分之一，此部分被告應賠償原告之
　　　金額為十八萬零四百二十元（（356000+4840）/2=180420）。
（四）非財產損害賠償部分：
      經查，原告乃國中畢業，係五十四年十月三十一日生，於車禍時為三十五歲，
      正值人生最精華之青壯成家立業階段，突逢此重創，診治醫師為求保住原告性
      命，更被迫摘除原告右肝、右腎及脾臟等器官，幾近終身殘疾；被告則為國中
      畢業，職業為工等情，有診斷證明書、畢業證書及刑事案件報告書各一份在卷
      可查，爰審酌原告之傷勢及受傷之部位，顯屬人身之重大傷害，原告之精神上
      應受有極大之痛苦及兩造之身分地位、智識水準、經濟能力等情狀，認原告請
      求被告賠償非財產上之損害一百萬元，並無過巨，應予准許。再依前述減輕賠
      償額二分之一後，此部分被告應賠償原告五十萬元。
四、從而，原告本於侵權行為法律關係請求被告賠償六十九萬四千五百二十二元（
    14102+180420+500000=694522），及自起訴狀繕本送達翌日（即八十九年十二月
    十四日）起至清償日止，按年息百分之五計算之利息，為有理由，應予准許；逾
    此部分之請求則屬無據，應予駁回。
五、原告陳明願供擔保以代釋明，請准宣告假執行，就其勝訴部分，核無不合，爰酌
    定相當之擔保金額准許之；至原告敗訴部分，其假執行之聲請已失所附麗，應予
    駁回。
據上論結，原告之訴為一部有理由、一部無理由，依民事訴訟法第三百八十五條一項
前段、第七十九條但書、第三百九十條第二項判決如主文。
中　　　華　　　民　　　國　　九十一　　年　　　五　　　月　　二十三　　日
                                  臺灣板橋地方法院民事第一庭
~B法　官　黃信滿
右為正本係照原本作成。
如對本判決上訴，須於判決送達後二十日內向本院提出上訴狀。
中　　　華　　　民　　　國　　九十一　　年　　　五　　　月　　二十三　　日
~B書記官　吳美瑤
